【裁判字號】    97,台非,439
【裁判日期】    970925
【裁判案由】    殺人減刑
【裁判全文】
最高法院刑事判決              九十七年度台非字第四三九號
上  訴  人  最高法院檢察署檢察總長
被      告  甲○○
上列上訴人因被告殺人減刑案件，對於台灣高等法院台中分院中
華民國九十七年一月二十二日第二審確定裁定（九十七年度聲減
字第二三號），認為違法，提起非常上訴，本院判決如下：
    主  文
原裁定撤銷。
甲○○所犯殺人罪，宣告褫奪公權終身部分，減為褫奪公權拾年
。
    理  由
非常上訴理由稱：「一、按判決不適用法則或適用不當者，為違
背法令，刑事訴訟法第三百七十八條定有明文。又提起非常上訴
，固應對於違法之確定判決為之，但減刑之裁定，具有實體判決
同一之效力，於裁定確定後，認為違法，得提起非常上訴。再中
華民國九十六年罪犯減刑條例 (下稱九十六年減刑條例 )第二條
第一項第二款規定：無期徒刑減為有期徒刑二十年。同條例第十
四條規定：依本條例應減刑之罪，經宣告褫奪公權逾一年者，其
褫奪公權，比照主刑減刑標準定之，其期間不得少於一年。該條
例第十四條雖規定依該條例應減刑之罪，經宣告褫奪公權逾一年
者，其褫奪公權，比照主刑減刑標準定之，惟其期間仍須受刑法
第三十七條第二項規定之限制，亦即減刑後之褫奪公權期間不得
少於一年或逾十年。二、查被告甲○○前於民國八十一年十月四
日犯殺人罪，經最高法院以八十二年度台上字第四八０九號刑事
判決量處無期徒刑，褫奪公權終身確定。嗣檢察官以被告犯罪時
間係在九十六年四月二十四日以前，且係對於上述減刑條例所定
不予減刑而未發覺之罪，於該條例施行前自首而受裁判，合於減
刑條件，向最後審理事實之原審法院聲請減刑（該案之無期徒刑
因已假釋出監，毋庸聲請減刑），褫奪公權終身部分，減為褫奪
公權二十年。其對於褫奪公權部分減刑已逾刑法第三十七條第二
項所規定宣告褫奪公權十年之最長期限，依上述說明，該部分自
有判決適用法則不當之違法。三、案經確定，且於被告不利。爰
依刑事訴訟法第四百四十一條、第四百四十三條提起非常上訴，
以資糾正。」等語。
本院按判決不適用法則或適用不當者，為違背法令，刑事訴訟法
第三百七十八條定有明文。又關於減刑之裁定，具有實體判決同
一之效力，於裁定確定後，認為違法，得提起非常上訴。再九十
六年減刑條例第二條第一項第二款規定：「無期徒刑減為有期徒
刑二十年。」同條例第十四條規定：「依本條例應減刑之罪，經
宣告褫奪公權逾一年者，其褫奪公權，比照主刑減刑標準定之，
其期間不得少於一年。」且刑法第三十七條第二項規定：「宣告
一年以上有期徒刑，依其犯罪之性質認有褫奪公權之必要者，宣
告一年以上十年以下褫奪公權。」有關褫奪公權依九十六年減刑
條例減刑及其期間量定之標準，自有各該規定之適用。本件被告
甲○○前於八十一年間因犯刑法第二百七十一條第一項之殺人等
罪，經本院以八十二年度台上字第四八０九號維持台灣高等法院
台中分院判處無期徒刑，並宣告褫奪公權終身之判決（八十二年
度上重訴字第一七號）確定，茲檢察官以被告犯罪時間係在九十
六年減刑條例第二條所定減刑基準日九十六年四月二十四日以前
，且係對於該條例第三條第十五款所定不予減刑而未發覺之罪，
於該條例施行前自首而受裁判，合於同條例第六條規定之減刑條
件，向最後審理事實之原審法院聲請減刑（其宣告無期徒刑部分
，因已假釋出監，依規定毋庸聲請減刑），有上開殺人案件偵審
及執行卷宗暨檢察官聲請書可稽，原裁定據予減刑，固非無見。
惟被告所犯殺人罪，經處無期徒刑，並宣告褫奪公權終身確定，
其無期徒刑部分倘經依上引減刑條例之規定減刑，既係應減為有
期徒刑二十年，即與刑法第三十三條第三款所定有期徒刑加重後
刑期之最高度相當，則其宣告「褫奪公權終身」部分，依上引減
刑條例所定「其褫奪公權，比照主刑減刑標準定之」，自應比照
主刑之標準而為量定，即減為上引法律規定褫奪公權最長期間即
褫奪公權十年，始為適法。原裁定竟就該宣告褫奪公權終身部分
，減為褫奪公權二十年，與前引減刑條例及刑法之規定不符，揆
諸首揭說明，顯有適用法則不當之違背法令。案經確定，且於被
告不利，非常上訴意旨執以指摘，洵有理由，應由本院將原裁定
撤銷，並自行判決如主文第二項所示，以資糾正及救濟。
據上論結，應依刑事訴訟法第四百四十七條第一項第一款但書，
中華民國九十六年罪犯減刑條例第二條第一項第二款、第六條、
第八條第一項、第十四條，刑法第三十七條第二項，判決如主文
。
中    華    民    國  九十七  年    九    月  二十五  日
                      最高法院刑事第十庭
                          審判長法官  邵  燕  玲
                                法官  李  伯  道
                                法官  孫  增  同
                                法官  李  英  勇
                                法官  林  錦  芳
      本件正本證明與原本無異
                                      書  記  官
中    華    民    國  九十七  年    十    月    一    日
                                                      Ｅ


司法院資訊處製作；財團法人民間司法改革基金會備份。
